【裁判字號】    88,易,2555
【裁判日期】    900531
【裁判案由】    違反著作權法
【裁判全文】
臺灣桃園地方法院刑事判決                        八十八年度易字第二五五五號
    公  訴  人  臺灣桃園地方法院檢察署檢察官
    被      告  丁○○
    被      告  乙○○
右列被告因違反著作權法案件，經檢察官提起公訴（八十八年度偵字第一四九七六、
一五八０六號），本院判決如左：
    主    文
乙○○共同連續擅自以公開演出之方式侵害他人之著作財產權，累犯，處有期徒刑
月，如易科罰金，以佰元折算壹日。
丁○○共同連續擅自以公開演出之方式侵害他人之著作財產權，處有期徒刑月，如
易科罰金，以佰元折算壹日，緩刑貳年。
扣案之ＳＤ－五六０型電腦伴唱機壹臺及歌曲目錄集壹本均沒收。
    事    實
一、乙○○曾於八十四年間因賭博案件經台灣高等法院判處有期徒刑三月確定，如易
    科罰金以三百元折算一日，於八十四年十月九日易科罰金執行完畢。丁○○係設
    於桃園縣龜山鄉○○路二七０之一號「百勝休閒廣場」之負責人，二人明知歌名
    為「心酸講無話」之歌曲（含詞、曲部分）為甲○影視股份有限公司（下稱甲○
    公司）專有公開演出之著作財產權之音樂著作，「悶」及「你快樂所以我快樂」
    等歌曲（曲之部分）為甲○公司專有公開演出之著作財產權之音樂著作，須經甲
    ○公司之同意或授權始得公開演出，竟自民國八十八年七月間，乙○○明知其向
    點將家企業股份有限公司（下稱點將家公司）購買之ＳＤ—五六０型電腦伴唱機
    設備，就伴唱機所附帶之「心酸講無話」、「悶」及「你快樂所以我快樂」等歌
    曲，非為公開演唱版本，未經甲○公司同意或授權，不得為任何公開演出，丁○
    ○亦明知上情，二人猶基於共同概括犯意聯絡，由乙○○提供上開伴唱機擺設在
    丁○○所經營設於上址之「百勝休閒廣場」營業場所供不特定之顧客點唱，連續
    擅自公開演出上開歌曲，侵害甲○公司之著作財產權。嗣於同年七月三十一日為
    警當場查獲，並扣得乙○○所有、供顧客點唱之內有上開歌曲之電腦伴唱機一臺
    、歌曲目錄集一本。
二、案經被害人甲○公司訴由桃園縣警察局龜山分局報告臺灣桃園地方法院檢察署檢
    察官偵查起訴。
    理    由
一、訊據被告乙○○、丁○○二人坦承由被告乙○○將自點將家所購得含有上開歌唱
    帶之之上開電腦伴唱機一台，未經甲○公司同意或授權，提供置於被告丁○○所
    經營「百勝休閒廣場」以為公開使用之事實不諱，惟矢口否認有何違反著作權法
    之犯行，辯稱：(1)點將家公司於被告購買電腦伴唱機時，即出具版權保證書，足
    使被告產生如向音樂著作權人協會繳費，即可公開演出之認識，被告並無犯罪之
    故意。(2)被告並非修習法律之人，更非專業從事視聽著作出版或代理之唱片公司
    ，僅於其所經營「百勝休閒廣場」內提供伴唱機，供至店內消費之客人一時娛樂
    之用，亦非專業之ＫＴＶ可比，是以被告一人之力，難期能了解於伴唱機內數千
    首歌曲中，何者未經告訴人合法授權，被告信賴點將家公司之版權保證書，而公
    開演出告訴人之著作物，縱有侵害其著作權之實，亦難認有何犯罪故意。(3)「心
    酸講無話」係由點將家公司向點將股份有限公司取得電腦音樂重製權，且可使用
    於公共場所，中華民國境內歌曲眾多，縱樂壇人士亦無法盡知，內政部著委會及
    經濟部智慧財產局均無法將國內一切歌曲造冊列管，被告怎有明知告訴人之歌曲
    而侵害其權利之犯意及行為。(4)「悶」、「你快樂所以我快樂」等係點將家公司
    分別由香港商百代著作權代理股份有限公司臺灣分公司（下稱ＥＭＩ臺灣分公司
    ）、一間製作有限公司分別取得百分之五十之授權，並授權可於公開場所使用，
    此觀點將家公司與ＥＭＩ臺灣分公司之同意書第二條第二項規定自明，故被告自
    得於公開場所使用系爭歌曲云云。惟查：
（一）歌曲「心酸講無話」之詞、曲著作人林秋離、熊美玲於八十七年一月十二日將
      其著作財產權專屬授權予ＥＭＩ臺灣分公司，授權範圍包含(1)出版、發行權，
      (2)灌錄、複製、重製權，(3)改作、編輯權，(4)公開播送（放）、公開演出權，
      (5)出租、銷售權等權利，授權期間自八十七年一月十五日起至八十九年一月十
      四日止；ＥＭＩ臺灣分公司再於八十八年四月二十九日專屬授權告訴人，授權
      範圍包含(1)重製權，(2)公開播送、公開演出權，(3)改作、編輯權，(4)出租權，
      (5)訴訟權等權利，授權期間自八十八年四月二十九日起至八十八年七月三十一
      日止，此有合約書、著作財產權專屬授權證明書、證明書附卷可稽（見本院卷
      第三００至三０七頁）。又香港商百代著作權代理股份有限公司於八十八年四
      月二十九日就歌曲「悶」、「你快樂所以我快樂」及「心酸講無話」等曲目專
      屬授權告訴人，授權範圍包含重製權、公開演出權等權利，授權期間自八十八
      年四月二十九日起至同年七月三十一日止，此有合約書在卷可按（見本院卷第
      三０五至三０七頁）。準此，告訴人就被告自八十八年七月間某日起至同年七
      月三十一日止就「心酸講無話」、「悶」及「你快樂所以我快樂」等歌曲，所
      為公開演出之行為，以著作財產權人之身分提起本件告訴，於法有據，合先敘
      明。
（二）右揭事實，業經告訴人之代理人丙○○、宋育才及洪敏修指訴綦詳，且有告訴
      代理人宋育才於八十八年七月三十一日至「百勝休閒廣場」查扣之電腦伴唱機
      一臺、歌唱目錄集一本及現場照片七幀可資佐證。是以被告於其所經營之「百
      勝休閒廣場」設置供人點唱之電腦伴唱機內有未經著作財產權人即告訴人同意
      或授權之上開歌曲，即屬以公開演出之方式侵害告訴人之著作財產權，則本件
      首應審酌者厥被告有無侵害著作財產權之故意。
（三）經核閱被告所提出之點將家公司與點將股份有限公司與就「心酸講無話」之歌
      曲（含詞、曲部分）所簽訂之同意書（見本院卷第三０八頁），授權範圍僅限
      於「僅能以電腦音樂方式使用一次」、「僅能以家用電腦音樂磁片之產品型態
      出版發行」（見契約第一條第一、二款規定）。又點將家公司與ＥＭＩ臺灣分
      公司就「悶」及「你快樂所以我快樂」等歌曲（含詞、曲部分）所簽訂之同意
      書（見本院卷第三一０至三一一頁），授權範圍僅限於「就重製原音樂著作之
      影音同步權利之音聲多重組曲合輯伴唱（限家用）」，權利範圍均為百分之五
      十；另點將家公司與一間製作有限公司就「悶」及「你快樂所以我快樂」等歌
      曲（曲之部分）所簽訂之音樂使用同意合約書（見偵查卷第三一二至三一三頁
      ），授權範圍為「悶--電腦音樂MIDI音樂伴唱卡第77集，你快樂所以我快樂--
      電腦音樂MIDI音樂伴唱卡第76集」，權利範圍均為百分之五十，並未約定得公
      開演出該歌曲。準此，點將家公司就本案系爭歌曲均未取得公開演出之授權，
      從而被告提供電腦伴唱機由顧客公開演出，自無正當合法之權源。
（四）而點將家公司於提供予被告之點歌目錄，其於封面反頁即載明「本伴唱機內含
      歌曲均經合法授權重製，但若欲於公開場所播放，或演出應事先與著作財產權
      人所委託相關團體、仲介協會聯繫，經該等協會之同意授權後始得在公開場所
      播放或演出。」，又於每頁歌曲目錄下方註明「本伴唱機內含歌曲均經合法授
      權重製；若欲於公開場所播放，應事先與著作權人或所委託相關團體聯繫，經
      同意授權後始得在公開場所播放或演出。」，此有點歌目錄扣案足稽，並經本
      院於八十八年五月十八日勘驗屬實。再者，點將家公司於出售電腦伴唱系統時
      出之廣告傳單其上記載「人性化的高科技感受、內附歌曲授權完整內含歌曲均
      經各大唱片公司、音樂經紀公司及著作權人合法授權重製，可在營業場所公開
      使用，使用者應事先與著作財產權人所委託仲介團體支付權利金後始得在公開
      場所演出使用，˙˙˙」（見本院卷第二二０頁），顯見被告對於其所購買之
      電腦伴唱機僅供家用，如欲供營業使用並公開演出他人音樂著作，尚須取得著
      作權人或所委託團體之同意或授權等情不得諉為不知，要屬無疑。
（五）按電腦伴唱機，乃係得音樂著作之著作財產權人授權利用該音樂著作，而作成
      無人演唱之「電腦ＭＩＤＩ音樂程式」（即音樂設備數位介面）伴唱機，於點
唱時，經由電腦輸出另行錄製之靜態畫面影像或另以ＶＣＤ輸出另行錄製之動
      態畫面影像作為背景，再以伴唱程式出現伴唱音樂，同時將音樂著作之歌詞顯
      示在畫面上，而成為獨立之「視聽著作」。據此，「音樂著作」與一般電腦伴
      唱機業者製作之「視聽著作」乃為型態截然不同之著作，惟在公共場所或公眾
      得出入之場所「公開上映」電腦伴唱「視聽著作」時，倘另有「公開演出」詞
      曲「音樂著作」之行為（例如歌唱、彈奏樂器．．．），即應另得詞曲「音樂
      著作」之著作財產權人之授權。被告所為應係利用不知情之顧客，以公開演出
      之方式，侵害告訴人之音樂著作財產權，而非公開上映之方法。
（六）綜上各情，被告所辯，不足採信。是本件被告事證明確，犯行堪以認定。
二、按以演技、舞蹈、歌唱、彈奏樂器或其他方法向現場之公眾傳達著作內容者，謂
    之公開演出，被告於上址將音樂內容透過電腦伴唱機設備，供不特定顧客點唱，
    將上開音樂著作內容傳達於現場之公眾，即擅自以公開演出之方法侵害他人之著
    作財產權，核被告二人所為，係犯有著作權法第九十二條之以公開演出之方法侵
    害他人之著作財產權罪。被告二人間具有犯意之聯絡及行為之分擔，為共同正犯
    。被告二人利用無刑事責人能力之第三人（即顧客）以歌唱之方法向現場公眾傳
    達音樂著作詞曲內容之公開演出行為，遂行其侵害告訴人音樂著作財產權之犯行
    ，為間接正犯。其先後多次犯行，時間緊接，犯罪構成要件相同，顯係基於概括
    犯意為之，為連續犯，依刑法第五十六條規定，以一罪論，並加重其刑。又被告
    乙○○曾於八十四年間因賭博案件經台灣高等法院判處有期徒刑三月確定，如易
    科罰金以三百元折算一日，於八十四年十月九日易科罰金執行完畢，有台灣高等
    法院被告全國前案紀錄表一份附卷可稽，其於刑之執行完畢後，五年內再犯有期
    徒刑以上之本罪為累犯，應依刑法第四十七條規定加重其刑，並依刑法第七十條
    規定遞加之。查被告二人行為後，原刑法第四十一條易科罰金之規定，業於九十
    年一月四日經立法院三讀修正通過，嗣於同年月十日經總統公布施行在案，依修
    正後刑法第四十一條第一項前段規定，犯最重本刑為「五」年以下有期徒刑以下
    之刑之罪，而受六月以下有期徒刑或拘役之宣告，因身體、教育、職業、家庭之
    關係或其他正當理由，執行顯有困難，得以一元以上三元以下折算一日，易科罰
    金，被告二人所犯前開違反著作權法犯行新舊法適用之結果相同，按諸刑法第二
    條第一項前段之規定，自應從新適用裁判時即修正後刑法第四十一條有關易科罰
    金之規定。爰審酌被告二人等犯罪之動機、方法、所生危害、犯後否認犯行態度
    非屬良好等及其他一切情狀，分別量處如主文所示之刑，並各諭知易科罰金之折
    算標準，以資懲儆。扣案之ＳＤ－五六０型電腦伴唱機一臺及歌曲目錄集一本，
    為被告乙○○所有供顧客點唱以公開演出上開音樂著作之物，業經被告供陳在卷
    ，依刑法第三十八條第一項第二款應併予宣告沒收。末查被告丁○○，前受有期
    徒刑以上刑之宣告，執行完畢，五年以內未曾受有期徒刑以上刑之宣告者，有臺
    灣高等法院被告全國前案紀錄表在卷可稽，其一時失慮，致誤觸法網，且衡諸著
    作權法規之高度技術性與難解性、伴唱機內數百首歌曲難以逐首過濾，被告經此
    教訓後，應知警愓，而無再犯之虞，本院因認對被告所處之刑以暫不執行為適當
    ，爰併予宣告緩刑二年，以啟自新。
據上論斷，應依刑事訴訟法第二百九十九條第一項前段，著作權法第九十二條，刑法
第二條第一項前段、第十一條前段、第二十八條、第五十六條、第四十七條、第三十
八條第一項第二款、第七十四條第二款、修正後刑法第四十一條第一項前段，罰金罰
鍰提高標準條例第二條，判決如主文。
本案經檢察官鄭重文到庭執行職務。
中      華      民      國    九十      年      五      月    三十一    日
                                  臺灣桃園地方法院刑事第六庭
                                      法  官   黃永定
右正本證明與原本無異。
如不服本判決，應於判決送達後十日內向本院提出上訴狀( 應附繕本 )，上訴於
臺灣高等法院。
                                      書記官   陳月桂
中      華      民      國    九十      年      五      月    三十一    日
附論罪科刑依據之法條：
著作權法第九十二條
擅自以公開口述、公開播送、公開上映、公開演出、公開展示、改作、編輯或出租之
方法侵害他人之著作財產權者，處三年以下有期徒刑，得併科新台幣十五萬元以下罰
金。


司法院資訊處製作；財團法人民間司法改革基金會備份。
